臺灣高等法院民事判決　　　　　　　　　99年度上字第1303號
上　訴　人　周虔倫
被上訴人　　林文正
　　　　　　詹翠榮
　　　　　　關志強
上列當事人間請求損害賠償事件，上訴人對於中華民國99年10月
27日臺灣臺北地方法院99年度訴字第3925號第一審判決提起上訴
，本院於中華民國100年1月18日言詞辯論終結，判決如下：
    主    文
上訴駁回。
第二審訴訟費用由上訴人負擔。
    事實與理由
一、本件上訴人起訴主張：上訴人原為臺北市○○路○段420號永
    年大樓（下稱系爭大樓） 3樓房屋之所有人，被上訴人林文
    正則為系爭大樓管理委員會之總幹事。被上訴人林文正收了
    20多年系爭大樓之管理費，並將管理費存放於個人存摺名下
    。由於系爭大樓約定空屋之管理費折半，所以上訴人每坪僅
    需交付30元，嗣上訴人將系爭大樓 3樓出租他人開公司，管
    理費每坪竟改收105元，加上水電費30元，共計135元，每坪
    超收管理費105元，自77年起至99年 7月，共計超收200萬元
    。被上訴人詹翠蓉則指使被上訴人林文正，對上訴人提出給
    付管理費之訴訟，雖遭法院判決駁回，但已侵害上訴人之名
    譽權，被上訴人詹翠蓉應賠償上訴人50萬元。被上訴人關志
    強為系爭大樓新接任之主任委員，於上訴人將系爭大樓 3樓
    賣與他人時， 向上訴人追討管理費及改善基金共190,595元
    ，然上訴人並未積欠前開款項，故被上訴人關志強應給付上
    訴人190,595元，爰依侵權行為法律關係， 聲明求為判決：
    (一)被上訴人林文正應給付上訴人200萬元； (二)被上訴人詹翠
    蓉應給付上訴人50萬元；(三)被上訴人關志強應給付上訴人19
    0,595元；(四)願供擔保，請准宣告假執行。
二、被上訴人則以下列情詞置辯：
（一）被上訴人林文正辯稱：被上訴人林文正係將名下帳戶借給
      系爭大樓管理委員會使用，並未自己曾保管該銀行存摺、
      印鑑及任何帳簿。向上訴人買受房屋之買主，認為上訴人
      有積欠管理費及改善基金，故將部分價款扣留，最後經過
      區分所有權人會議決議才將該積欠款項列入基金。
（二）被上訴人詹翠蓉辯稱：被上訴人詹翠蓉係96年底才搬到系
      爭大樓，98年開始幫忙系爭大樓管理委員會記帳，每月收
      取費用7,500元，比以往之會計人員收費便宜， 被上訴人
      詹翠蓉並未指使被上訴人林文正，對上訴人提出給付管理
      費之訴訟，亦無任何侵害上訴人權利之行為。
（三）被上訴人關志強辯稱：被上訴人關志強係99年 7月15日就
      任系爭大樓主任委員，經系爭大樓區分所有權人會議決議
      ，向上訴人追討積欠之管理費及改善基金190,595元， 並
      無侵害上訴人之行為。
三、原審判決駁回上訴人之訴及其假執行之聲請，上訴人不服提
    起上訴，其上訴聲明為：(一)原判決廢棄。(二)被上訴人林文正
    應給付上訴人200萬元； (三)被上訴人詹翠榮應給付上訴人50
    萬元；(四)被上訴人關志強應給付上訴人190,595元； (五)願供
    擔保，請准宣告假執行。(六)第一、二審訴訟費用由被上訴人
    負擔。被上訴人答辯聲明為：上訴駁回，第二審訴訟費用由
    上訴人負擔。
四、上訴人主張其原為系爭大樓 3樓房屋之所有權人，被上訴人
    林文正原為系爭大樓管理委員會總幹事，被上訴人關志強為
    系爭大樓新接任之主任委員，被上訴人詹翠蓉則幫忙系爭大
    樓管理委員會記帳，系爭大樓管理委員會收取之管理費，均
    存放於被上訴人林文正之銀行帳戶內之事實，為被上訴人所
    不爭，自堪信為真實。至於上訴人主張被上訴人林文正自77
    年起至99年7月共超收上訴人管理費及公共水電費200萬元，
    應予返還；被上訴人詹翠蓉指使被上訴人林文正對上訴人提
    出給付管理費之訴訟，侵害上訴人之名譽權，應賠償上訴人
    50萬元； 被上訴人關志強則應返還其於上訴人將系爭大樓3
    樓賣與他人時， 向上訴人追討之管理費及改善基金190,595
    元云云，則為被上訴人所否認，並以前開情詞置辯。經查：
（一）被上訴人林文正曾任系爭大樓管理委員會總幹事，綜理系
      爭大樓管理維護及執行管理委員會議之決議，系爭大樓管
      理費從76年到99年，由60元一坪陸續調升至 105元一坪，
      停車位的管理費也調整到目前的 500元；開始時空屋之管
      理費折半，後來改成 2/3，目前是全額，水電費是各自房
      子使用公共水電的費用，本來要用度數去收取，後來計算
      歷年的平均數後，以每坪30元計收，因系爭大樓於公寓大
      廈管理條例施行後，仍沿用舊制，因此無法以系爭大樓名
      義於銀行開戶，而長期借用被上訴人林文正名義之銀行帳
      戶，惟該銀行帳戶之存摺、印鑑及相關帳簿均非由被上訴
      人林文正保管，被上訴人林文正並不能任意提領使用該帳
      戶內之款項等情，已據被上訴人林文正陳述在卷，被上訴
      人詹翠蓉、關志強亦均稱該帳戶之款項被上訴人不能任意
      提領使用等語（見本院卷第24、28頁）。被上訴人林文正
      辯稱系爭大樓管理費收入雖係存放其名義之銀行帳戶內，
      但係作為系爭大樓管理維護之用，並非其個人所有，尚非
      全然無據。又上訴人曾以被上訴人林文正意圖為自己不法
      之所有，利用提其名下帳戶供系爭住戶繳交管理費之機會
      侵占管理費為由，提出刑事業務侵占告訴。惟訴外人即當
      時系爭大樓管理委員會主任委員黃桂銀於偵查中證稱：管
      理費是直接存到林文正名下帳戶，該帳戶之存摺印章則由
      大樓會計謝先生保管，管委會每月都會公告大樓收支明細
      ，公告前黃桂銀及監委、財委都會先看過，支出也都經過
      主委、監委及財委簽名，再由會計發放，林文正不會直接
      經手錢，也無侵占公款等語，檢察官因而以罪嫌不足而為
      不起訴處分，此有臺灣臺北地方法院檢察署98年度偵字第
      26866號不起訴處分書附卷可參（ 見原審卷第43、44頁）
      。上訴人雖聲請再議，復經臺灣高等法院檢察署（下稱高
      檢署）駁回再議確定，此亦有高檢署99年度上聲議字第37
      7號處分書在卷足憑（見原審卷第45、46頁）。 足見系爭
      大樓管理費收入雖係存放於被上訴人林文正名義之銀行帳
      戶內，但該帳戶係被上訴人林文正為系爭大樓管理委員會
      之利益而出借使用，帳戶內之款項係作為系爭大樓管理維
      護之用，確非被上訴人林文正個人所有。且管理費之收取
      人為系爭大樓管理委員會，但因管理委員會並非自然人無
      法行收取之行為，乃由身任總幹事之被上訴人林文正代向
      各區分所有權人收取，並非以被上訴人林文正個人名義收
      取。管理費既非以林文正個人名義所收取，則不論管理費
      是否有超收，均與被上訴人林文正個人無涉，被上訴人林
      文正當無侵權行為之可言，上訴人請求被上訴人林文正賠
      償，尚非有據。況縱依上訴人所為計算，其所有房屋自77
      年1月1日至97年7月31日止，被超收之管理費亦僅1,067,2
      63元（見原審卷第33頁），且上訴人於77年開始就把房子
      租出去，77年到80年、83年到85年、94年到95年間房屋都
      有租出去，而大樓管理費是向房客收的等情，亦據上訴人
      陳明在卷（見本院卷第23頁、原審卷第40頁），上訴人主
      張其受有管理費被超收200萬元之損害，亦與事實不符。
（二）上訴人主張被上訴人詹翠蓉指使被上訴人林文正，對其提
      出原法院台北簡易庭97年度北簡字第 41596號給付管理費
      之訴訟，侵害其名譽權，應賠償其50萬元云云，惟為被上
      訴人詹翠蓉所否認。查系爭給付管理費訴訟並非被上訴人
      林文正所提，而係當時系爭大樓管理委員會主任委員黃桂
      銀以系爭大樓管理委員會法定代理人之身分提起，有該事
      件判決書在卷可稽（見原審卷第13至14頁），上訴人主張
      被上訴人林文正對其提起給付管理費之訴訟，已有未合。
      被上訴人林文正雖擔任系爭大樓管理委員會之訴訟代理人
      ，惟通觀系爭訴訟判決，並無上訴人所稱係由被上訴人詹
      翠榮指使被上訴人林文正對其提起前開訴訟之相關論述，
      且法院係以系爭大樓管理委員會之選舉不合法為由，駁回
      系爭大樓管理委員會之請求，並無濫訴之嫌，則在憲法第
      16條之保障下，此乃正當訴訟權之行使，無侵害被上訴人
      名譽權之可言。上訴人主張被上訴人詹翠蓉指使被上訴人
      林文正對其提起給付管理費訴訟，侵害其名譽，應賠償其
      損害50萬元云云，委無足取。
（三）另上訴人主張被上訴人關志強向其超收管理費及改善基金
      190,595元，請求被上訴人關志強返還部分，亦為被上訴
      人關志強所否認，辯稱該筆款項係存放在大樓管理基金中
      ，作為大樓管理修繕費用，且其係依區分所有權人會議決
      議，而向上訴人收取等語。查系爭大樓管理費及改善基金
      皆係為系爭大樓之利益，而非任何個人，故不論收取之數
      額為何，當係以系爭大樓管理委員會之名義，而非被上訴
      人關志強之名義，縱被上訴人關志強為系爭大樓管理委員
      會主任委員，亦無不同解釋。況系爭大樓管理委員會九十
      九年度第一次臨時會確通過向上訴人收取積欠之管理費及
      改善基金，並由上訴人房屋之買受人代扣交付管理委員會
      ，有該次會議記錄在卷可稽（見原審卷第54頁）。上訴人
      請求被上訴人關志強返還，亦無可採。
五、綜上所述，本件上訴人主張被上訴人林文正向其超收管理費
    、被上訴人關志強向其超收管理費及改善基金，被上訴人詹
    翠蓉指使被上訴人林文正對其提出給付管理費之訴訟，為不
    足採，被上訴人抗辯其等無上訴人指訴之行為，尚屬可信。
    從而，上訴人依侵權行為法律關係請求被上訴人林文正給付
    200萬元、被上訴人詹翠蓉給付50萬元、 被上訴人關志強給
    付190,595元，為無理由，不應准許。 其假執行之聲請亦失
    所附麗，應併予駁回。原審為上訴人敗訴之判決，及駁回其
    假執行之聲請，並無不合。上訴意旨指摘原判決不當，求予
    廢棄改判，為無理由，應予駁回。
六、本件事證已臻明確，兩造其餘之攻擊防禦方法及所提證據，
    經審酌後認均無礙判決之結果，爰不予一一論述。
七、據上論結，本件上訴為無理由，依民事訴訟法第449條第1項
    、第78條，判決如主文。
中    華    民    國   100    年    1     月    27    日
                    民事第三庭
                        審判長法  官  林敬修
                              法  官  劉勝吉
                              法  官  張靜女
正本係照原本作成。
如不服本判決，應於收受送達後20日內向本院提出上訴書狀，其
未表明上訴理由者，應於提出上訴後20日內向本院補提理由書狀
（均須按他造當事人之人數附繕本）上訴時應提出委任律師或具
有律師資格之人之委任狀；委任有律師資格者，另應附具律師資
格證書及釋明委任人與受任人有民事訴訟法第466條之1 第1項但
書或第2項（詳附註）所定關係之釋明文書影本。 如委任律師提
起上訴者，應一併繳納上訴審裁判費。
中    華    民    國   100    年    1     月    27    日
                              書記官  蕭麗珍
附註：
民事訴訟法第466條之1（第1項、第2項）：
對於第二審判決上訴，上訴人應委任律師為訴訟代理人。但上訴
人或其他法定代理人具有律師資格者，不在此限。
上訴人之配偶、三親等內之血親、二親等內之姻親，或上訴人為
法人、中央或地方機關時，其所屬專任人員具有律師資格並經法
院認為適當者，亦得為第三審訴訟代理人。